最高法院刑事判決　　　　　　　　　　　　　　　　八十七年度台上字第二○八號
　　上　 訴　 人　台灣高等法院檢察署檢察官
　　上訴人即被告　甲○○
　　選 任辯護 人　王東山律師
　　　　　　　　　王秀娟律師
右上訴人等因被告過失致人於死案件，不服台灣高等法院中華民國八十五年十二月二
十日第二審判決（八十五年度交上訴字第一九六號，起訴案號：台灣板橋地方法院檢
察署八十五年度偵字第六四○號），提起上訴，本院判決如左：
    主  文
原判決撤銷，發回台灣高等法院。
    理  由
本件原判決認定上訴人即被告甲○○為台北縣三峽鎮文化醫院醫師，疏未注意而未發
現於民國八十四年四月四日晚上因車禍致左側第三至第六肋骨骨斷，經送往該院住院
急診之病患即被害人呂月裡所受之該骨折傷勢，且疏未給予因該骨折而胸部疼痛難耐
之被害人必要之檢查、治療及照顧，致被害人於八十四年四月十二日下午七時二十分
許，因不知其左側胸部肋骨骨折，不宜劇烈運動，又疏未依醫院囑咐多休息、少走動
，而不假自行外出洗頭，遂因過度運動，由原骨折導致左側肋膜腔出血及心包膜積血
，於同日晚上十至十一時許因疼痛不已而想回家，乃走至台北縣三峽鎮○○路、光明
路口其夫即告訴人房明和工作之工地找告訴人，未幾於當晚十一時三十五分許因左側
助膜血胸二○○○公撮併左側肺臟塌陷、心包膜內血塊一○○公克併冠狀動脈小分枝
破裂，疼痛不支昏倒在該工地，旋經送回文化醫院急救，不治死亡等情，因予撤銷第
一審關於被告部分之判決，改判仍論處被告刑法第二百七十六條第二項之業務過失致
人於死罪刑，固非無見。
惟查：(一)已受請求之事項未予判決，其判決當然為違背法令，刑事訴訟法第三百七十
九條第十二款定有明文。卷查本件經第一審判決後，被告曾提起上訴，否認有過失致
人於死之犯行，檢察官亦曾提起上訴，指摘第一審判決量刑過輕。乃原判決僅在當事
人欄列檢察官為上訴人，而理由欄對於檢察官之上訴，全未論及，顯係對於已受請求
之事項未予判決，其判決自屬違背法令。(二)原判決依台灣高等法院檢察署法醫中心解
剖鑑定報告顯微鏡觀察結果（見偵查卷第七五頁）及鑑定人孫家棟所述（見第一審卷
第六九頁），認定導致被害人死亡之左側肋膜腔出血、心包膜積血係於死亡前二十四
至四十八小時內發生（見理由二(七)），又認被害人係於八十四年四月十二日晚上十一
時三十五分許死亡，見則被害人應於八十四年四月十日或十一日晚上十一時許即已發
生該出血、積血現象。乃原判決竟謂被害人於八十四年四月十二日下午七時三十分許
外出走路、運動過度導致左側肋膜腔出血及心包膜積血，並據為被害人對其死亡與有
過失之認定，自與上引卷內資料不符。(三)被害人死亡時，其左側上臂下端、肘部、前
臂及左側下腿外側均有皮下瘀血，業經解剖驗明。上開傷害究竟如何造成﹖是否係被
害人於八十四年四月十二日晚上不假外出遭外力、抑或昏倒或跌倒所致﹖與其死亡原
因有無相當因果關係﹖關係告訴人所稱：被害人係昏倒並未跌倒，及被告與證人陳曉
晴、游文卿所供：告訴人說被害人外出時曾跌倒，究竟何者為可信，攸關被告過失責
任之認定，自有就此再行傳訊鑑定人孫家棟查明之必要。以上違誤，分別為檢察官及
被告上訴意旨所指摘，應認原判決有發回更審之原因。
據上論結，應依刑事訴訟法第三百九十七條、第四百零一條，判決如主文。
中      華      民      國    八十七    年      一      月     十六     日
                              最高法院刑事第二庭
                                  審判長法官  施  文  仁
                                        法官  陳  炳  煌
                                        法官  張  淳  淙
                                        法官  洪  文  章
                                        法官  林  錦  芳
      右正本證明與原本無異
                                              書  記  官
中      華      民      國    八十七    年      一      月              日
